【裁判字號】    97,重訴,74
【裁判日期】    970630
【裁判案由】    返還消費借貸款
【裁判全文】
臺灣新竹地方法院民事判決              97年度重訴字第74號
原      告  華南商業銀行股份有限公司
法定代理人  甲○○
訴訟代理人  丁○○
            曾仁勇
被      告  乙○○
                        1號
            丙○○
                        臨89.
上列當事人間請求返還消費借貸款事件，本院於民國97年6月24
日辯論終結，判決如下：
    主  文
被告應連帶給付原告新臺幣捌佰萬元，及自民國八十三年十二月
三十一日起至清償日止，按年利率百分之十點七五計算之利息，
暨自民國八十四年一月三十一日起至清償日止，逾期六個月以內
者，按上開利率百分之十，逾期超過六個月者，按上開利率百分
之二十計算之違約金。
訴訟費用由被告連帶負擔。
    事實及理由
一、原告主張：
(一)、緣原告前於民國90年9月14日依財政部90年9月14日台財融（
    三）字第0903000099號行政命令，承受新豐鄉農會信用部資
    產，新豐鄉農會信用部之權利義務由原告概括承受，合先敘
    明。被告乙○○於82年4月16日，邀同被告丙○○為連帶保
    證人，向原告借款新臺幣（下同）800萬元，借款期間自82
    年4月16日起至87年4月16日止，屆期即將借款如數清償，利
    息則依年利率百分之10.75按月計付，如逾期付息或到期未
    履行債務時，自逾期之日起6個月以內者，按上開利率百分
    之10，逾6個月以上，按上開利率百分之20計付違約金，若
    未依期清償本金或利息者，其債務視為全部到期。詎被告乙
    ○○僅繳納利息至83年12月31日即未再依約繳納，尚積欠原
    告本金800萬元及自83年12月31日起至清償日止之利息與違
    約金尚未清償，屢經催討，被告乙○○均置之不理，依約定
    其債務視為全部到期，爰依消費借貸之法律關係，請求被告
    連帶給付如主文第1項所示之金額、利息與違約金。
(二)、被告乙○○辯稱：當時是因為要買房子，有1名女子找其向
    新豐農會借款，原告所提印鑑證明確係其所有，借據及授信
    約定書也是其簽署無誤，但該名女子將其帳戶拿走後，不知
    道把錢匯到何處，其未拿到借款，現在也沒有錢可還等語。
(三)、被告丙○○則稱：係因訴外人羅兆聘將土地登記在其名下，
    並稱山上的果園要讓其看管，嗣羅兆聘夫妻用上開土地向新
    豐農會借款，要求其出名擔保，才會在借據及授信約定書上
    簽名，不知道借的錢匯到何處，現在也沒有錢可還等語。
二、程序部分：本件依兩造授信約定書第12條約定，兩造因本契
    約涉訟時，合意由本院為第一審管轄法院，本院自有管轄權
    。
三、實體部分：
(一)、按消費借貸者，謂當事人一方移轉金錢或其他代替物之所有
    權於他方，而約定他方以種類、品質、數量相同之物返還之
    契約，民法第474條第1項定有明文。又稱保證者，謂當事人
    約定一方於他方債務人不履行債務時，由其代負履行責任之
    契約，民法第739條亦有規定。另保證債務之所謂連帶，係
    指保證人與主債務人負同一債務，對於債權人各負全部給付
    之責任者而言，此就同法第272條第1項規定連帶債務之文義
    參照觀之甚明，最高法院45年台上字第1426號著有判例可資
    參照。
(二)、原告主張之前揭事實，業據其提出與其所述相符之擔保放款
    借據、財政部90年9月14日台財融（三）字第0903000099號
    函、擔保放款明細分類卡各1份、授信約定書及印鑑證明2份
    為證，而被告對於其等分別在擔保放款借據上之「借款人」
    及「連帶保證人」等欄位上簽名及蓋用印鑑一節亦均不爭執
    ，雖被告乙○○以上情置辯，否認有拿到借款云云，然金錢
    借貸契約，固屬要物契約，應由貸與人就交付金錢之事實負
    舉證之責，但若借用證內，經載明所借款額，當日親收足訖
    無訛者，要應解為貸與人就要物性之具備，已盡證明責任；
    消費借貸契約雖為要物契約，惟借用人向貸與人借用款項，
    經出具借用證書交貸與人收執，如依該借用證書表明之事項
    足以推知貸與人已交付借用物者，即應認其就交付借用物之
    事實，已盡舉證責任，最高法院69年度台上字第3546號、第
    3868號判例要旨參照。查原告提出之擔保放款借據業已載明
    ：「向貴會借到新台幣捌佰萬元正」等文字，參酌被告乙○
    ○亦不否認原告確已將借貸款項匯入其帳戶之事實，準此，
    可認原告已就其交付借款800萬元予被告乙○○之事實，盡
    其舉證之責任，至被告乙○○就其上開所辯，則未舉證以實
    其說，自難採信。
(三)、按當事人雙方意思表示一致者，契約即為成立；消費借貸契
    約，因金錢或其他代替物之交付而生效力，民法第153條第1
    項、修正前民法第475條分別定有明文。本件被告乙○○對
    其有親自辦理借款手續，並簽妥擔保放款借據及授信約定書
    等文件，俱不爭執，原告亦同意貸款給被告乙○○，並將上
    開款項匯入被告乙○○帳戶內，顯見兩造就借款契約已有意
    思表示合致，借款契約即已成立，至被告乙○○如何處分借
    得的款項，與上開已成立生效之借款契約無何影響，而被告
    丙○○既為被告乙○○上開借款之連帶保證人，自應擔負連
    帶保證責任，從而，原告本於消費借貸及連帶保證之法律關
    係，訴請被告連帶給付如主文第1項所示之金額、利息及違
    約金，即無不合，應予准許。
四、據上論結，本件原告之訴為有理由，依民事訴訟法第85條第
    2 項判決如主文。
中    華    民    國    97    年    6    月    30     日
                  民事第一庭  法  官  林昌義
以上正本係照原本做成。
如對本判決上訴，須於判決送達後20日內向本院提出上訴狀。
中    華    民    國    97    年    6    月    30     日
                              書記官  馮玉玲


司法院資訊處製作；財團法人民間司法改革基金會備份。
